【裁判字號】    98,訴,517
【裁判日期】    990129
【裁判案由】    拆屋還地等
【裁判全文】
臺灣板橋地方法院民事判決               98年度訴字第517號
原      告  甲○○
            乙○○
            丙○○
共     同
訴訟代理人  孫大龍律師
            林秉欣律師
被      告  己○○
            丁○○
            戊○○
            庚○○
            壬○○
            辛○○
上列當事人間拆屋還地等事件，本院於民國99年1 月21日言詞辯
論終結，判決如下：
    主  文
被告己○○、丁○○、戊○○應將坐落臺北縣三重市○○○段中
興小段第三一之四０地號土地上門牌號碼為臺北縣三重市○○路
○段六八巷三七號，面積九平方公尺如附圖A1所示之房屋拆除，
並將該土地返還原告甲○○、乙○○、丙○○。
被告己○○、丁○○、戊○○應將坐落臺北縣三重市○○○段中
興小段第三一之八０地號土地上門牌號碼為臺北縣三重市○○路
○段六八巷三七號，面積十一平方公尺如附圖A2所示之房屋拆除
，並將該土地返還原告甲○○。
被告己○○、丁○○、戊○○、庚○○、壬○○、辛○○應將坐
落臺北縣三重市○○○段中興小段第三一之四０地號土地上門牌
號碼為臺北縣三重市○○路○段六八巷三七號與同巷三九號間，
面積三平方公尺如附圖B所示之樓梯間建物拆除，並將該土地返
還原告甲○○、乙○○、丙○○。
被告己○○、丁○○、戊○○應分別連帶給付原告甲○○、乙○○、丙○○各新臺幣貳萬零壹佰捌拾貳元，及自民國九十八年四
月二十四日起至清償日止，按年息百分之五計算之利息，並自民
國九十八年三月一起至履行第一項義務之日止，按月分別連帶給
付原告甲○○、乙○○、丙○○各新臺幣壹佰肆拾伍元。
被告己○○、丁○○、戊○○應連帶給付原告甲○○新臺幣柒仟
佰捌拾玖元，及自民國九十八年四月二十四日起至清償日止，
按年息百分之五計算之利息，並自民國九十八年三月一起至履行
第二項義務之日止，按月連帶給付原告甲○○新臺幣伍佰拾肆
元。
被告己○○、丁○○、戊○○、庚○○、壬○○、辛○○應分別
連帶給付原告甲○○、乙○○、丙○○各新臺幣陸仟柒佰貳拾柒
元，及自民國九十八年十二月二十五日起至清償日止，按年息百
分之五計算之利息，並自民國九十八年三月一起至履行第三項義
務之日止，按月分別連帶給付原告甲○○、乙○○、丙○○各新
臺幣壹佰肆拾陸元。
原告其餘之訴駁回。
訴訟費用由被告己○○、丁○○、戊○○負擔十分之九，餘由被
告庚○○、壬○○、辛○○負擔。
本判決第一項於原告甲○○、乙○○、丙○○以新臺幣玖萬玖仟
玖佰元為被告己○○、丁○○、戊○○供擔保後，得為假執行。
但被告己○○、丁○○、戊○○如以新臺幣貳拾玖萬玖仟柒佰元
為原告甲○○、乙○○、丙○○預供擔保，得免為假執行。
本判決第二項於原告甲○○以新臺幣壹拾貳萬貳仟壹佰元為被告
己○○、丁○○、戊○○供擔保後，得為假執行。但被告己○○
、丁○○、戊○○如以新臺幣拾陸萬陸仟佰元為原告甲○○
預供擔保，得免為假執行。
本判決第三項於原告甲○○、乙○○、丙○○以新臺幣萬仟
佰元為被告己○○、丁○○、戊○○、庚○○、壬○○、辛○○供擔保後，得為假執行。但被告己○○、丁○○、戊○○、庚○○、壬○○、辛○○如以新臺幣玖萬玖仟玖佰元為原告甲○○
、乙○○、丙○○預供擔保，得免為假執行。
原告其餘假執行之聲請駁回。
    事實及理由
一、程序方面：
  (一)原告於訴狀送達後，追加被告庚○○、壬○○、辛○○等3
    人，並於最後將訴之聲明變更為「1.被告己○○、丁○○、
    戊○○應將門牌號碼為臺北縣三重市○○路○段68巷37號房
    屋坐落於臺北縣三重市○○○段中興小段第31之40地號土地
    （下稱系爭第31之40地號土地）如附圖A1所示部分面積9平
    方公尺拆除，並將該部分土地返還予原告甲○○、乙○○、
    丙○○。2.被告己○○、丁○○、戊○○應將前項房屋坐落
    於臺北縣三重市○○○段中興小段第31之80地號土地（下稱
    系爭第31之80地號土地）如附圖A2所示部分面積11平方公尺
    拆除，並將該部分土地返還予原告甲○○。3.被告己○○、
    丁○○、戊○○、庚○○、壬○○、辛○○應將位於臺北縣
    三重市○○路○段68巷37號及同巷39號間之樓梯間建物坐落
    於系爭第31之40地號土地如附圖B所示部分面積3平方公尺拆
    除，並將該部分土地返還予原告甲○○、乙○○、丙○○。
    4.被告己○○、丁○○、戊○○應連帶給付原告甲○○、乙○○、丙○○各新臺幣（下同）28,832元，及自起訴狀繕本
    送達之翌日起至清償日止，按年息百分之五計算之利息，並
    自民國98年3月1起至履行第1項義務之日止，按月連帶給付
    原告甲○○、乙○○、丙○○各208元。5.被告己○○、丁○○、戊○○應連帶給付原告甲○○10,556元，及自起訴狀
    繕本送達之翌日起至清償日止，按年息百分之五計算之利息
    ，並自98年3月1起至履行第2項義務之日止，按月連帶給付
    原告甲○○763元。6.被告己○○、丁○○、戊○○、庚○○、壬○○、辛○○應連帶給付原告甲○○、乙○○、丙○○各9,611元，及自起訴狀繕本送達之翌日起至清償日止，
    按年息百分之五計算之利息，並自98年3月1起至履行第3項
    （原告98年9月23日書狀誤載為第1項）義務之日止，按月連
    帶給付原告甲○○、乙○○、丙○○各69元。7.原告願以現
    金或等值之彰化銀行可轉讓定期存款單供擔保，請准宣告假
    執行。」，屬追加、變更他訴，核其請求之基礎事實同一，
    且不甚礙被告之防禦及訴訟之終結，依民事訴訟法第255條
    第1項第2、7款規定，應予准許。
  (二)被告辛○○未於言詞辯論期日到場，核無民事訴訟法第386
    條各款所列情形，爰依原告之聲請，由其一造辯論而為判決
    。
二、原告主張：
  (一)原告甲○○、乙○○、丙○○為坐落於臺北縣三重市○○○
    段中興小段第31-40地號土地（下稱系爭31-40地號土地）所
    有權人，應有部分各為三分之一。另坐落於臺北縣三重市○○○段中興小段第31-80地號土地（下稱系爭31-80地號土地
    ）則為原告甲○○單獨所有。被告己○○、丁○○、戊○○
    為門牌號碼臺北縣三重市○○路○段68巷37號房屋（下稱系
    爭37號房屋）之所有權人，被告庚○○、壬○○、辛○○為
    門牌號碼臺北縣三重市○○路○段68巷39號房屋（下稱系爭3
    9號房屋）之所有權人，系爭37號房屋及系爭37、39號房屋
    共用之樓梯間無權占有系爭31-40、31- 80地號土地之位置
    及面積均如附圖所示，嗣95年間原告委託三重地政事務所進
    行土地鑑界時，始獲悉上情。原告多次與被告溝通拆屋還地
    等事宜，惟始終未獲任何正面回應。原告甲○○猶特於96年
    5 月間寄發存證信函催被告於文到10日內，出面解決被告無
    權占有上開土地，然被告均置之不理。原告爰依民法第767
    條規定，訴請被告拆屋還地。
  (二)系爭37號房屋及系爭37、39號房屋共用之樓梯間係坐落於臺
    北縣三重市○○路○段68巷及同市○○○街交叉路口，臨10
    米左右道路，四周商家林立，且坐落於工業區內，商業機能
    甚佳，被告等無權占有原告等所有土地，業已侵害原告等之
    所有權，原告等自得依民法第179、185條請求被告等給付相
    當於租金之不當得利或損害賠償至渠等拆屋還地時止，爰列
    式如下：1.系爭31-40地號土地：被告己○○、丁○○、戊○○共佔用9平方公尺（即附圖A1部分），86年7月1日起至
    89年6月30日止，系爭31-40地號土地於上述期間之公告地價
    為每平方公尺1萬元，依據平均地權條例第16條規定換算，
    上開土地之申報地價為每平方公尺8,000元，以申報地價年
    息百分之十計算，被告等於上述3年期間共應給付原告等之
    不當得利或損害金共21,600元（9×8,000×10%×3=21,600
    ）。89年7月1日起至98年2月28日止，系爭31-40 地號土地
    自89年7月1日起之公告地價調整為每平方公尺1萬400元，依
    據平均地權條例第16條規定換算，上開土地之申報地價為每
    平方公尺8,320元，以申報地價年息百分之十計算上述8年8
    個月期間，被告等應給付原告等之不當得利或損害金共為
    64, 896元（9×8,320×10%×8又8/12=64,896）。故被告等
    自86年7月1日起至98年2月28日止，共應給付原告等不當得
    利或損害金共86,496元，原告等爰依應有部分即各三分之一
    計算，分別請求被告己○○、丁○○、戊○○給付原告等各
    28,832元及自起訴狀繕本送達翌日起至清償日止，按年息百
    分之五計算之利息。又系爭31-40地號土地自89年7月1日起
    之申報地價為每平方公尺8,320元，以申報地價年息百分之
    十計算，被告等自98年3月1日起，每月應給付之不當得利或
    損害金為624元（9×8,320×10%×1/12=624），原告等爰依
    應有部分即各三分之一計算，分別請求被告己○○、丁○○
    、戊○○自98年3月1日起至履行拆屋還地義務時止，按月給
    付原告等各208元。2.系爭31-80地號土地：被告己○○、丁○○、戊○○共佔用11平方公尺（即附圖A2部分），97年1
    月4日至98年2月28日止，系爭31-80地號土地於上述期間之
    公告地價為每平方公尺1萬400元，依據平均地權條例第16條
    規定換算，系爭土地之申報地價為每平方公尺8,320元，以
    申報地價年息百分之十計算，被告等於上述期間應連帶給付
    原告甲○○之損害金共10,556元（11×8,320×10%×421/36
    5=10,556），原告甲○○爰請求被告己○○、丁○○、戊○○連帶給付10,556元及自起訴狀繕本送達翌日起至清償日止
    ，按年息百分之五計算之利息。又系爭31-80地號土地自89
    年7月1日起之申報地價為每平方公尺8,320元，以申報地價
    年息百分之十計算，被告等自98年3月1日起，每月應連帶給
    付之不當得利或損害金為763元（11×8,320×10%×1/12=76
    3），原告甲○○爰請求被告己○○、丁○○、戊○○自98
    年3月1日起至履行拆屋還地義務時止，按月連帶給付763元
    。3.系爭31-40地號土地，被告己○○、丁○○、戊○○、
    庚○○、壬○○、辛○○共佔用3平方公尺（即附圖B部分）
    ，86年7月1日起至89年6月30日止，系爭31-40地號土地於上
    述期間之公告地價為每平方公尺1萬元，依據平均地權條例
    第16條規定換算，系爭土地之申報地價為每平方公尺8,000
    元，以申報地價年息百分之十計算，被告等於上述3年期間
    共應給付原告等之不當得利或損害金共7,200元（3×8,000
    ×10%×3=7,200）。89年7月1日起至98年2月28日止，系爭
    31-40地號土地自89年7月1日起之公告地價調整為每平方公
    尺1萬400元，依據平均地權條例第16條規定換算，系爭土地
    之申報地價為每平方公尺8,320元，以申報地價年息百分之
    十計算上述8年8個月期間，被告等應給付原告等之不當得利
    或損害金共為21,632元（3×8,320×10%×8又8/12=21,632
    ）。故被告等自86年7月1日起至98年2月28日止，共應給付
    原告等不當得利或損害金共28,832元，原告等爰依應有部分
    即各三分之一計算，分別請求被告己○○、丁○○、戊○○
    、庚○○、壬○○、辛○○給付原告等各9,611元及自起訴
    狀繕本送達翌日起至清償日止，按年息百分之五計算之利息
    。又系爭31-40地號土地自89年7月1日起之申報地價為每平
    方公尺8,320元，以申報地價年息百分之十計算，被告等自
    98年3月1日起，每月應給付之不當得利或損害金為208元（3
    ×8,320×10%×1/12=208），原告等爰依應有部分即各三分
    之一計算，分別請求被告己○○、丁○○、戊○○、庚○○
    、壬○○、辛○○自98年3月1日起至履行拆屋還地義務時止
    ，按月給付原告等各69元。
  (三)原告所有系爭31-40地號土地亦遭庚○○、壬○○、辛○○
    等人無權占用，業經鈞院以98年度訴字第518號判決原告勝
    訴在案等語。併為聲明：1.被告己○○、丁○○、戊○○應
    將系爭37號房屋坐落於系爭31-40地號土地如附圖A1所示部
    分面積9平方公尺拆除，並將該部分土地返還予原告甲○○
    、乙○○、丙○○。2.被告己○○、丁○○、戊○○應將系
    爭37號房屋坐落於系爭31-80地號土地如附圖A2所示部分面
    積11平方公尺拆除，並將該部分土地返還予原告甲○○。3.
    被告己○○、丁○○、戊○○、庚○○、壬○○、辛○○應
    將位於系爭37號房屋及系爭39號房屋間之樓梯間建物坐落於
    系爭第31之40地號土地如附圖B所示部分面積3平方公尺拆除
    ，並將該部分土地返還予原告甲○○、乙○○、丙○○。4.
    被告己○○、丁○○、戊○○應連帶給付原告甲○○、乙○○、丙○○各28,832元，及自起訴狀繕本送達之翌日起至清
    償日止，按年息百分之五計算之利息，並自98年3月1起至履
    行第1項義務之日止，按月連帶給付原告甲○○、乙○○、
    丙○○各208元。5.被告己○○、丁○○、戊○○應連帶給
    付原告甲○○10,556元，及自起訴狀繕本送達之翌日起至清
    償日止，按年息百分之五計算之利息，並自98年3月1起至履
    行第2項義務之日止，按月連帶給付原告甲○○763元。6.被
    告己○○、丁○○、戊○○、庚○○、壬○○、辛○○應連
    帶給付原告甲○○、乙○○、丙○○各9,611元，及自起訴
    狀繕本送達之翌日起至清償日止，按年息百分之五計算之利
    息，並自98年3月1起至履行第3項義務之日止，按月連帶給
    付原告甲○○、乙○○、丙○○各69元。7.原告願以現金或
    等值之彰化銀行可轉讓定期存款單供擔保，請准宣告假執行
    。
三、被告己○○、丁○○、戊○○、庚○○、壬○○則以：臺北
    縣三重市○○路○段68巷37號房子從86年蓋到現在，當初土
    地是我們要向水利局買的，因為已經被原告買走所以沒有買
    成。我們先蓋好房子原告才去買的。當初土地也不是原告的
    ，原告是後來才買的。我們負擔父母養老的錢已經很沉重了
    ，無法再負擔原告所稱的金額。我們尚有小孩及父母要養，
    原告所稱的錢無法負擔。原告請求金額太高等語，資為抗辯
    。併為答辯聲明：(一)原告之訴及假執行之聲請均駁回。(二)如
    受不利判決，被告願供擔保，請准宣告免為假執行。
四、被告辛○○未於言詞辯未於言詞辯論期日到場，亦未提出書
    狀作何聲明或陳述。
五、原告主張：原告甲○○、乙○○、丙○○為系爭31-40地號
    土地所有權人，應有部分各為三分之一。另系爭31-80 地號
    土地則為原告甲○○單獨所有。被告己○○、丁○○、戊○○為系爭37號房屋之所有權人，被告庚○○、壬○○、辛○○為系爭39號房屋之所有權人，系爭37號房屋及系爭37、39
    號房屋共用之樓梯間無權占有系爭31-40、31-80地號土地之
    位置及面積均如附圖所示之事實，業據原告提出土地登記謄
    本、存證信函、公告現值查詢服務、被告之戶籍謄本、地籍
    謄本及相關資料申請書、系爭37號房屋及系爭39號房屋之照
    片、現場地圖、本院98年度訴字第518號判決（見本院卷第9
    至16頁、第32至35頁、第54至60頁、第93至100頁、第122頁
    、第143頁）為證，復經本院依職權勘驗現場屬實，並囑託
    臺北縣三重地政事務所將被告占用系爭31-40地號土地及系
    爭31-80地號土地之位置及面積詳為測量後繪製土地複丈成
    果圖一份（見本院卷第62至66頁）附卷可稽，且為被告己○○、丁○○、戊○○、庚○○、壬○○所不爭執，其中被告
    辛○○已於相當時期受合法之通知，而於言詞辯論期日不到
    場，亦未提出（準備）書狀爭執，依民事訴訟法第280條第3
    項前段、第1項規定，視同自認。是原告此部分之主張，應
    信為真實。按「所有人對於無權占有或侵奪其所有物者，得
    請求返還之。對於妨害其所有權者，得請求除去之。有妨害
    其所有權之虞者，得請求防止之。」，民法第767條定有明
    文。是原告本於所有物返還請求權，請求(一)被告己○○、丁○○、戊○○應將系爭37號房屋坐落於系爭31-40地號土地
    如附圖A1所示部分面積9平方公尺拆除，並將該部分土地返
    還予原告甲○○、乙○○、丙○○。(二)被告己○○、丁○○
    、戊○○應將系爭37號房屋坐落於系爭31-80地號土地如附
    圖A2所示部分面積11平方公尺拆除，並將該部分土地返還予
    原告甲○○。(三)被告己○○、丁○○、戊○○、庚○○、壬○○、辛○○應將位於系爭37號房屋及系爭39號房屋間之樓
    梯間建物坐落於系爭第31之40地號土地如附圖B所示部分面
    積3平方公尺拆除，並將該部分土地返還予原告甲○○、乙○○、丙○○，為有理由，應予准許。
六、原告主張：依民法第179、第184條、185條規定，請求被告
    返還至返還上開土地止，相當於租金之利益。且因上開土地
    臨10米左右道路，四周商家林立，且坐落於工業區內，商業
    機能甚佳，故原告據以依年息百分之十計算請求，應屬適當
    。茲就向被告請求之金額分別計算如上等語。被告己○○、
    丁○○、戊○○、庚○○、壬○○則辯稱：原告所主張相當
    於租金之損害賠償金額太高等語如上。經查：
  (一)按「無法律上之原因而受利益，致他人受損害者，應返還其
    利益。雖有法律上之原因，而其後已不存在者，亦同。」，
    民法第179 條定有明文。又依不當得利之法則請求返還不當
    得利，以無法律上之原因而受利益，致他人受有損害為其要
    件，故其得請求返還之範圍，應以對方所受之利益為度，非
    以請求人所受損害若干為準，無權占有他人土地，可能獲得
    相當於租金之利益為社會通常之觀念，是被上訴人抗辯其占
    有系爭土地所得之利益，僅相當於法定最高限額租金之數額
    ，尚屬可採，最高法院61年臺上字第1695號判例亦著有明文
    。查原告甲○○、乙○○、丙○○為系爭31-40地號土地所
    有權人，應有部分各為三分之一。另系爭31-80地號土地則
    為原告甲○○單獨所有。被告己○○、丁○○、戊○○為系
    爭37號房屋之所有權人，被告庚○○、壬○○、辛○○為系
    爭39號房屋之所有權人，系爭37號房屋及系爭37、39 號房
    屋共用之樓梯間無權占有系爭31-40、31-80地號土地之位置
    及面積均如附圖所示之事實，已如前述。其無使用權源，擅
    自占用系爭土地，自屬無法律上原因而受利益，原告因而受
    有無法使用上開土地之損害，是原告依不當得利之法律關係
    ，請求被告己○○、丁○○、戊○○、庚○○、壬○○、辛○○返還至返還上開土地止，相當於上開土地租金之利益，
    自屬有據。
  (二)按城市地方土地之租金以不超過其申報地價年息百分之十為
    限，亦為土地法第105條、第97條第1項所明定。又土地法施
    行法第25條規定，土地法第97條第1 項所謂土地價額依法定
    地價，又土地法第148 條規定，土地所有權人依本法所申報
    之地價，為法定地價，則土地法第97條第1 項所謂土地申報
    價額即指該土地之申報地價而言。再按舉辦規定地價或重新
    規定地價時，土地所有權人未於公告期間申報地價者，以公
    告地價百分之八十為其申報地價，平均地權條例第16條亦定
    有明文。經查：系爭31-40地號土地於89年7月之公告地價為
    每平方公尺1萬元、89年7月、93年1月、96年1月之公告地價
    均為每平方公尺10,400元；系爭31-80地號土地於89年7月之
    公告地價為每平方公尺1萬元、89年7月、93年1月、96年1月
    之公告地價均為每平方公尺10,400元，有公告現值查詢服務
    （見本院卷第15至16頁）附卷可稽。且系爭31-40、31-80地
    號土地上自86年間起即搭建系爭37號房屋及系爭37、39號房
    屋共用之樓梯間，其無權占有系爭31-40、31-80地號土地之
    位置及面積均如附圖（即上開土地複丈成果圖，見本院卷第
    66頁）所示，鄰臺北縣三重市○○路○段68巷，為雙向兩車
    道，交通流量頻繁，附近建築物多為公寓，1樓多為商店，
    飲食店、超商，生活機能尚佳等情，有系爭37號房屋及系爭
    39號房屋之照片、現場地圖、本院98年度訴字第518號判決
    、勘驗筆錄、臺北縣三重地政事務所函及土地複丈成果圖
    （見本院卷第54至60頁、第62至66頁、第93至100頁）為證
    。本院斟酌上開土地坐落之位置、附近繁榮程度及被告占用
    情形，認土地租金以土地申報總價年息百分之七計算為宜。
    則：1.系爭31-40地號土地：被告己○○、丁○○、戊○○
    共佔用9平方公尺（即附圖A1部分），86年7月1日起至89年6
    月30日止，系爭31-40地號土地於上述期間之公告地價為每
    平方公尺1萬元，依據平均地權條例第16條規定換算，上開
    土地之申報地價為每平方公尺8,000元，以申報地價年息百
    分之七計算，被告等於上述3年期間共應給付原告等之不當
    得利或損害金共15,120元（9×8,000×7%×3=15,120，元以
    下四捨五入，下同）。89年7月1日起至98年2月28日止，系
    爭31-40地號土地自89年7月1日起之公告地價調整為每平方
    公尺1萬400元，依據平均地權條例第16條規定換算，上開土
    地之申報地價為每平方公尺8,320元，以申報地價年息百分
    之七計算上述8年8個月期間，被告等應給付原告等之不當得
    利或損害金共為45,426元（9×8,320×7%×8又8/12=45,426
    ）。故被告等自86年7月1日起至98年2月28日止，共應給付
    原告等不當得利或損害金共60,546元，原告等爰依應有部分
    即各三分之一計算，分別請求被告己○○、丁○○、戊○○
    給付原告等各20,182元。又系爭31-40地號土地自89年7月1
    日起之申報地價為每平方公尺8,320元，以申報地價年息百
    分之七計算，被告等自98年3月1日起，每月應給付之不當得
    利或損害金為436元（9×8,320×7%×1/12=436），原告等
    爰依應有部分即各三分之一計算，分別請求被告己○○、丁○○、戊○○自98年3月1日起至履行拆屋還地義務時止，按
    月給付原告等各145元。2.系爭31-80地號土地：被告己○○
    、丁○○、戊○○共佔用11平方公尺（即附圖A2部分），97
    年1月4日至98年2月28日止，系爭31-80地號土地於上述期間
    之公告地價為每平方公尺1萬400 元，依據平均地權條例第
    16條規定換算，系爭土地之申報地價為每平方公尺8,320元
    ，以申報地價年息百分之七計算，被告等於上述期間應連帶
    給付原告甲○○之損害金共7,389元（11×8,320×7%×421/
    365=7,389），原告甲○○爰請求被告己○○、丁○○、戊○○連帶給付7,389元。又系爭31-80地號土地自89年7月1日
    起之申報地價為每平方公尺8,320元，以申報地價年息百分
    之七計算，被告等自98年3月1日起，每月應連帶給付之不當
    得利或損害金為534元（11×8,320×7%×1/12=534），原告
    甲○○爰請求被告己○○、丁○○、戊○○自98年3月1日起
    至履行拆屋還地義務時止，按月連帶給付534元。3.系爭31-
    40地號土地，被告己○○、丁○○、戊○○、庚○○、壬○○、辛○○共佔用3平方公尺（即附圖B部分），86年7月1日
    起至89年6月30日止，系爭31-40地號土地於上述期間之公告
    地價為每平方公尺1萬元，依據平均地權條例第16條規定換
    算，系爭土地之申報地價為每平方公尺8,000元，以申報地
    價年息百分之七計算，被告等於上述3年期間共應給付原告
    等之不當得利或損害金共5,040元（3×8,000×7%×3=5,040
    ）。89年7月1日起至98年2月28日止，系爭31-40地號土地自
    89年7月1日起之公告地價調整為每平方公尺1萬400元，依據
    平均地權條例第16條規定換算，系爭土地之申報地價為每平
    方公尺8,320元，以申報地價年息百分之七計算上述8年8個
    月期間，被告等應給付原告等之不當得利或損害金共為15,1
    42元（3×8,320×7%×8又8/12=15,142）。故被告等自86年
    7月1日起至98年2月28日止，共應給付原告等不當得利或損
    害金共20,182元，原告等爰依應有部分即各三分之一計算，
    分別請求被告己○○、丁○○、戊○○、庚○○、壬○○、
    辛○○給付原告等各6,727元。又系爭31-40地號土地自89年
    7月1日起之申報地價為每平方公尺8,320元，以申報地價年
    息百分之七計算，被告等自98年3月1日起，每月應給付之不
    當得利或損害金為146元（3×8,320×7%×1/12=146），原
    告等爰依應有部分即各三分之一計算，分別請求被告己○○
    、丁○○、戊○○、庚○○、壬○○、辛○○自98年3月1日
    起至履行拆屋還地義務時止，按月給付原告等各49元。
  (三)按「因故意或過失，不法侵害他人之權利者，負損害賠償責
    任」、「數人共同不法侵害他人之權利者，連帶負損害賠償
    責任﹔不能知其中孰為加害人者，亦同。」、「給付無確定
    期限者，債務人於債權人得請求給付時，經其催告而未為給
    付，自受催告時起，負遲延責任。其經債權人起訴而送達訴
    狀，或依督促程序送達支付命令，或為其他相類之行為者，
    與催告有同一之效力。」、「遲延之債務，以支付金錢為標
    的者，債權人得請求依法定利率計算之遲延利息。」、「應
    付利息之債務，其利率未經約定，亦無法律可據者，週年利
    率為百分之五。」，民法第184條第1項前段、第185條、第
    229條第2項、第233條第1項前段及第203條定有明文。從而
    ，原告依民法第767條、第179條、第184條、第185條規定，
    請求：1.被告己○○、丁○○、戊○○應將系爭37號房屋坐
    落於系爭31-40地號土地如附圖A1所示部分面積9平方公尺拆
    除，並將該部分土地返還予原告甲○○、乙○○、丙○○。
    2.被告己○○、丁○○、戊○○應將系爭37號房屋坐落於系
    爭31-80地號土地如附圖A2所示部分面積11平方公尺拆除，
    並將該部分土地返還予原告甲○○。3.被告己○○、丁○○
    、戊○○、庚○○、壬○○、辛○○應將位於系爭37號房屋
    及系爭39號房屋間之樓梯間建物坐落於系爭第31之40地號土
    地如附圖B所示部分面積3平方公尺拆除，並將該部分土地返
    還予原告甲○○、乙○○、丙○○。4.被告己○○、丁○○
    、戊○○應連帶給付原告甲○○、乙○○、丙○○各20,182
    元，及自起訴狀繕本送達之翌日即98年4月24日起至清償日
    止，按年息百分之五計算之利息，並自98年3月1起至履行第
    1項義務之日止，按月連帶給付原告甲○○、乙○○、丙○○各145元。5.被告己○○、丁○○、戊○○應連帶給付原
    告甲○○7,389元，及自起訴狀繕本送達之翌日即98年4月24
    日起至清償日止，按年息百分之五計算之利息，並自98年3
    月1起至履行第2項義務之日止，按月連帶給付原告甲○○53
    4元。6.被告己○○、丁○○、戊○○、庚○○、壬○○、
    辛○○應連帶給付原告甲○○、乙○○、丙○○各6,727元
    ，及自起訴狀繕本送達之翌日即98年12月25日起至清償日止
    ，按年息百分之五計算之利息，並自98年3月1起至履行第3
    項義務之日止，按月連帶給付原告甲○○、乙○○、丙○○
    各146元，為有理由，應予准許。逾此部分之請求，即屬無
    據，應予駁回。
七、兩造分別陳明願供擔保請准宣告假執行或免為假執行，就原
    告勝訴部分，經核並無不合，爰各酌定相當之擔保金額，予
    以准許。至原告敗訴部分，其假執行之聲請即失所附麗，應
    予駁回。
八、本件事證已臻明確，兩造其餘攻擊、防禦方法及舉證，經本
    院審酌後，認對於判決結果均無影響，爰不一一論述，併此
    指明。
據上論結，本件原告之訴一部為有理由，一部為無理由，依民事
訴訟法第385條第1項前段、第79條、第85條第1項但書、第390條
第2項、第392條，判決如主文。
中    華    民    國    99    年    1     月    29    日
                  民事第三庭    法  官  楊千儀
以上正本係照原本作成。
如對本判決上訴，須於判決送達後20日內向本院提出上訴狀（需
按他造人數附繕本）。
中    華    民    國    99    年    1     月    29    日
                                書記官  劉鴻傑

司法院資訊處製作；財團法人民間司法改革基金會備份。
